臺灣新竹地方法院刑事判決　　　　　　100年度審訴字第332號
公　訴　人　臺灣新竹地方法院檢察署檢察官
被　　　告　陳智聰
　　　　　　黃治平
上列被告等因違反森林法案件，經檢察官提起公訴（100 年度偵
字第3593號），本院依簡式審判程序判決如下：
    主  文
陳智聰犯森林法第五十二條第一項第四款、第六款之竊取森林主
產物罪，累犯，處有期徒刑柒月，併科罰金新臺幣壹萬貳仟肆佰
貳拾貳元，罰金如易服勞役，以新臺幣壹仟元折算壹日。
黃治平犯森林法第五十二條第一項第四款、第六款之竊取森林主
產物罪，處有期徒刑陸月，如易科罰金，以新臺幣壹仟元折算壹
日，併科罰金新臺幣壹萬貳仟肆佰貳拾貳元，罰金如易服勞役，
以新臺幣壹仟元折算壹日。緩刑肆年。
    事  實
一、陳智聰前曾於民國95年間因過失致死案件，經本院於96年1
    月26日以95年度交訴字第67號判處有期徒刑5 月確定，於96
    年4 月17日易科罰金執行完畢。
二、陳智聰及黃治平均明知位於新竹縣五峰鄉花園村之竹東事業
    區第88林班地（TWD97 座標X ：268341，Y ：0000000 ），
    係由行政院農業委員會林務局新竹林區管理處（以下簡稱新
    竹林管處）所管理之國有林，且該林班地上所放置之森林主
    產物牛樟樹材，係遭人砍伐尚未搬運而放置於該處，竟共同
    基於意圖為自己不法所有而竊取森林主產物之犯意聯絡及行
    為分擔，於100 年4 月1 日10時40分許，在上開林班地內，
    合力徒手竊取該林班地上之牛樟樹材2 塊（材積共0.057 立
    方公尺，贓額合計共新臺幣【下同】12422 元），得手後再
    將前揭牛樟樹材搬至黃治平騎乘之車牌號碼889 －GKQ 號重
    型機車欲載運離去，而為警當場查獲，並扣得牛樟樹材2 塊
    （業已發還新竹林管處）。
三、案經新竹縣政府警察局竹東分局報告及新竹林管處告訴臺灣
    新竹地方法院檢察署檢察官偵查起訴。
    理  由
一、本件被告陳智聰及黃治平2 人所犯所犯森林法第52條第1 項
    第4 款、第6 款之竊取森林主產物罪，係非為死刑、無期徒
    刑、最輕本刑為3 年以上有期徒刑之罪或高等法院管轄第一
    審案件，被告等人於本院準備程序進行中，就被訴事實為有
    罪之陳述，經本院認合於刑事訴訟法第273 條之1 第1 項之
    規定，裁定進行簡式審判程序，合先敘明。
二、訊據被告陳智聰及黃治平2 人對於上揭事實坦承不諱，並經
    證人即新竹林管處竹東工作站技士江丸松於警詢時證述在卷
    ，且有新竹縣政府警察局竹東分局扣押筆錄2 份、扣押物品
    目錄表2 份、贓物認領保管單1 份、照片10幀、行政院農業
    委員會林務局新竹林區管理處100 年4 月20日竹政字第1002
    211240號函及所附林務局新竹林區管理處森林被害告訴書1
    份、車號查詢重型機車車籍資料1 份、行政院農業委員會林
    務局新竹林區管理處100 年5 月4 日竹政字第1002211391號
    函及所附國有林林產物價金查定書1 份、林產物價金查定表
    1 份、林產處分生產費用查定明細表1 份、集材裝車作業資
    料1 份、運材卸貯作業資料1 份、間接（管理）業務資料1
    份、竹東工作站贓物保管明細表1 份等在卷足稽，足認被告
    等人前開所為自白確與事實相符而堪採信，本案事證已臻明
    確，被告等人所為前開犯行，足堪認定，應予依法論科。
三、論罪科刑：
（一）按森林係指林地及其群生竹、木之總稱，而所謂森林主產
      物，依國有林林產物處分規則第3 條第1 款之規定，係指
      生立、枯損、倒伏之竹木及餘留之根株、殘材而言。是森
      林主產物，並不以附著於其生長之土地，仍為森林構成部
      分者為限，尚包括已與其所生長之土地分離，而留在林地
      之倒伏竹、木、餘留殘材等，至其與所生長土地分離之原
      因，究係出於自然力或人為所造成，均非所問。故不論存
      活之立木、風倒枯死木，或因路壁坍方滑落林地內之樹木
      ，或因地形變動將原砍伐之枯死樹頭及樹片深埋地下嗣後
      始發現之該枯死樹頭、樹片等林產物，均屬森林主產物而
      受森林法之保護，最高法院75年度臺上字第4601號、81年
      度臺上字第5360號、85年度臺上字第2517號、86年度臺上
      字第2104號、90年度臺上字第3920號判決意旨可資參照。
      是本件前揭牛樟樹材係森林之主產物，應無疑義。
（二）核被告陳智聰及黃治平等2 人共同前往林班地內使用車輛
      搬運竊取森林主產物，是其等所為均係犯森林法第52條第
      1 項第4 款、第6 款之結夥2 人以上為搬運贓物使用車輛
      而竊取森林主產物罪。又被告2 人就上揭犯行，具有犯意
      聯絡及行為分擔，均為共同正犯。另森林法第52條第1 項
      所列各款乃係加重條件，故被告2 人於本案雖兼具數款加
      重情形，但因竊取森林主產物之行為只有1 個，仍只成立
      1 罪。
（三）再被告陳智聰前曾於95年間因過失致死案件，經本院於96
      年1 月26日以95年度交訴字第67號判處有期徒刑5 月確定
      ，於96年4 月17日易科罰金執行完畢等情，有臺灣新竹地
      方法院檢察署刑案資料查註紀錄表及臺灣高等法院被告前
      案紀錄表各1 份在卷可參，其於受有期徒刑之執行完畢後
      ，5 年以內故意再犯本件有期徒刑以上之罪，為累犯，應
      依刑法第47條第1 項之規定加重其刑。爰審酌被告2 人素
      行，其等未能恪遵法令，竊取森林主產物，對於森林保育
      與國家財產已造成損害，惟念被告2 人犯罪後於迭次訊問
      中均坦承犯行，尚見悔意，且審酌渠等之智識程度、竊取
      牛樟樹材之動機、目的、犯罪手段、情節及所生損害等一
      切情狀，分別量處如主文所示之刑，被告黃治平部分並諭
      知如易科罰金之折算標準。又森林法第50條（現行法為第
      52條）第1 項所載併科贓額2 倍以上5 倍以下之罰金，其
      贓額之計算，以原木山價為準，有最高法院47年臺上字第
      1095號判例意旨可資參照。查本件牛樟樹材2 塊之山價為
      6211元等情，有前揭行政院農業委員會林務局新竹林區管
      理處100 年5 月4 日竹政字第1002211391號函暨所附國有
      林林產物價金查定書1 份及林產物價金查定表1 份在卷可
      參，是本件依森林法第52條之規定，應一併諭知被告等併
      科2 倍即12422 元之罰金（按森林法於87年5 月27日修正
      時，相關罰金之條文均已修正為以新臺幣為罰金之單位，
      雖同法第52條未予明示，仍規定「併科贓額2 倍以上5 倍
      以下罰金」，惟同法之罰金條文既已經全部修正為以新臺
      幣為貨幣單位，解釋上第52條之貨幣單位應與其他條文相
      同而以新臺幣為貨幣單位），並各諭知如易服勞役之折算
      標準，以資懲儆。
（三）末查，被告黃治平前未曾因故意犯罪受有期徒刑以上刑之
      宣告等情，有臺灣新竹地方法院檢察署刑案資料查註紀錄
      表及臺灣高等法院被告前案紀錄表各1 份在卷可查，其因
      一時失慮致罹刑典，犯後已坦承犯行，本院綜核各情，認
      被告黃治平經此偵、審程序之教訓後，當知所警惕而無再
      犯之虞，是上開所宣告之刑，以暫不執行為適當，爰併予
      宣告緩刑4 年，以啟自新。
據上論斷，應依刑事訴訟法第273 條之1 第1 項、第299 條第1
項前段，森林法第52條第1 項第4 款、第6 款，刑法第11條前段
、第28條、第47條第1 項、第41條第1 項前段、第42條第3 項前
段、第74條第1 項第1 款，判決如主文。
本案經檢察官邱志平到庭執行職務。
中    華    民    國   100    年    7     月    15    日
                  刑事第九庭      法  官      楊惠芬
以上正本證明與原本無異。
如不服本判決應於收受本判決後10日內向本院提出上訴書狀，上
訴書狀應敘述具體理由。上訴書狀未敘述上訴理由者，應於上訴
期間屆滿後20日內補提理由書狀於本院( 均須按他造當事人之人
數附繕本 )「切勿逕送上級法院」。
中    華    民    國   100    年    7     月    15    日
                                  書記官      許弘杰
附錄本案論罪科刑所適用法條全文：
森林法第52條：
竊取森林主、副產物而有左列情形之一者，處六月以上五年以下
有期徒刑，併科贓額二倍以上五倍以下罰金：
一、於保安林犯之者。
二、依機關之委託或其他契約，有保護森林義務之人犯之者。
三、於行使林產採取權時犯之者。
四、結夥二人以上或僱使他人犯之者。
五、以贓物為原料，製造木炭、松節油、其他物品或培植菇類者
    。
六、為搬運贓物，使用牲口、船舶、車輛，或有搬運造材之設備
    者。
七、掘採、毀壞、燒燬或隱蔽根株，以圖罪跡之湮滅者。
八、以贓物燃料，使用於礦物之採取，精製石灰、磚瓦或其他物
    品之製造者。
前項未遂犯罰之。
第一項第五款所製物品，以贓物論，沒收之。